最高法院民事判決　　　　　　　　　　　　　　　　八十六年度台上字第一五三號
　　上 訴 人　甲○○
　　被上訴人　乙○○
右當事人間請求損害賠償事件，上訴人對於中華民國八十五年五月十三日臺灣高等法
院臺南分院第二審判決（八十五年度上字第八七號），提起上訴，本院判決如左：
    主  文
原判決廢棄，發回臺灣高等法院臺南分院。
    理  由
本件原判決雖判命上訴人與第一審共同被告神龍谷育樂有限公司（以下稱神龍谷公司
）連帶給付，惟上訴人係以其個人之事由提起第三審上訴，其上訴效力不及神龍谷公
司，合先明。
次查被上訴人主張：上訴人為神龍谷公司董事長，於民國八十三年七月間，明知神龍
谷公司並無付款能力，竟與該公司總經理方義黨共同佯稱該公司將擴大經營，向伊訂
購水泥製品新臺幣（以下同）一百三十七萬八千一百元，伊如約交付貨品而不獲付款
等情，爰依民法第三百六十七條、第二十八條、第一百八十四條及公司法第二十三條
，求為命上訴人如數給付，並加付法定遲延利息之判決（被上訴人請求神龍谷公司與
方義黨連帶給付部分，業經判決勝訴確定）。
上訴人則以：伊雖為神龍谷公司董事長，但曾與方義黨協議，由方義黨負責經營，自
負盈虧，系爭貨品之訂購，與伊無關等語，資為抗辯。
原審維持第一審所為上訴人敗訴判決，駁回其上訴，係以：被上訴人主張，神龍谷公
司向其訂購水泥製品一百三十七萬八千一百元，迄未付款等事實，業據提出支票、退
票理由單、明細單、估價單、照片及協議書為證。上訴人自認為神龍谷公司董事長，
並自承公司業務授權方義黨負責，足證並非掛名董事長，而係實際負責人。系爭水泥
貨品係神龍谷公司設置所需，由方義黨授權負責埋設之怪手工人藍秀元代為受領，已
據藍秀元結證在卷，參酌證人張明賢、梁天賜、黃宗琛之證言，足見神龍谷公司確有
買受系爭水泥貨品無訛。上訴人與方義黨於執行公司職務時，以詐欺手法侵害被上訴
人在內之三十三名被害人，共一千三百三十萬三千四百五十元，有臺灣臺南地方法院
檢察署八十四年度偵續字第五四號起訴書可按。其行為已違背法令，並造成被上訴人
之損害，被上訴人依公司法第二十三條、民法第二十八條及第一百八十四條之規定，
請求上訴人與神龍谷公司、方義黨連帶負賠償之責，尚無不合。上訴人授權方義黨向
被上訴人購買系爭水泥管，由神龍谷公司受領貨品，而不付款，被上訴人併依買賣之
法律關係，請求上訴人與神龍谷公司、方義黨連帶給付系爭買賣價金，亦屬有據。從
而，其訴請上訴人與神龍谷公司、方義黨連帶給付一百三十七萬八千一百元並加付法
定遲延利息，即應准許等詞，為其判斷之基礎。
惟查：買賣契約成立後，負有交付買賣價金義務者為買受人，民法第三百六十七條定
有明文。原審既認定系爭水泥貨品係神龍谷公司所購，則上訴人縱如原審認定，曾授
權方義黨向被上訴人購買系爭水泥貨品，亦應認係本諸神龍谷公司董事長身分，為神
龍谷公司而為，不能認係買受人。原審命上訴人與神龍谷公司、方義黨連帶給付買賣
價金，其法律依據何在﹖不能無疑。又原審認定上訴人與方義黨共同詐欺系爭水泥貨
品，係以臺灣臺南地方法院檢察署八十四年度偵續字第五四號起訴書為其唯一之依據
。查前開偵查程序與本件民事訴訟係個別獨立之不同訴訟，民事法院固得斟酌刑事訴
訟調查之證據，作為裁判之基礎，但仍須斟酌全辯論意旨，本於自由心證而為判斷，
並將得心證之理由記載於判決。依卷內資料顯示，原審並未調取刑事案卷，提示兩造
為辯論，亦未於判決中說明得心證之理由，遽依前開起訴書認定之事實，而為不利上
訴人之判斷，於法自有未合。上訴論旨，指摘原判決對伊不利部分為不當，求予廢棄
，非無理由。
據上論結，本件上訴為有理由。依民事訴訟法第四百七十七條第一項、第四百七十八
條第一項，判決如主文。
中      華      民      國    八十六    年      一      月     十七     日
                              最高法院民事第六庭
                                  審判長法官  吳  啟  賓
                                        法官  洪  根  樹
                                        法官  謝  正  勝
                                        法官  劉  福  來
                                        法官  黃  熙  嫣
      右正本證明與原本無異
                                              書  記  官
中      華      民      國    八十六    年      一      月     三十     日
